【裁判字號】    98,訴,1828
【裁判日期】    981015
【裁判案由】    侵權行為損害賠償
【裁判全文】
臺灣高雄地方法院民事裁定              98年度訴字第1828號
原      告  甲○○
被      告  己○○
上列被告因詐欺案件（本院96年度易字第804 號刑事案件），原
告於刑事訴訟程序中，附帶提起民事訴訟請求損害賠償（本院98
年度附民字第6 號），經刑事庭裁定移送審理，本院裁定如下：
    主  文
原告之訴及假執行之聲請均駁回。
訴訟費用由原告負擔。
    理  由
一、按得於刑事訴訟程序中附帶提起民事訴訟，對於被告請求損
    害賠償者，以因犯罪而受損害之人為限，刑事訴訟法第487
    條第1 項定有明文。又該條項所定附帶民事訴訟之對象，除
    刑事被告外，固兼及於依民法負損害賠償責任之人，惟附帶
    民事訴訟原告所主張之共同加害人，必以在刑事訴訟程序中
    經認定係共同侵權行為之人，始得謂為依民法負賠償責任之
    人，否則對之提起附帶民事訴訟即難謂為合法。又刑事庭移
    送民事庭之附帶民事訴訟，僅移送前之訴訟行為準用關於刑
    事訴訟之規定，若移送後之訴訟程序，則應適用民事訴訟法
    ，故移送民事庭之附帶民事訴訟，縱其移送前提起此項訴訟
    ，不合刑事訴訟法第487 條所定之要件，而有同法第502 條
    第1 項關於訴之不合法之規定情形時，但其移送後之訴訟程
    序既應適用民事訴訟法，即屬同法第249 條第1 項第6 款所
    謂起訴不備其他要件，仍應依該條款項規定以裁定駁回之（
    最高法院98年台抗字第610 號裁定意旨參照）。
二、經查：被告己○○因與訴外人黃耀偉（另由本院刑事庭通緝
    中）、乙○○、丙○○、庚○○、戊○○及丁○○等人共同
    涉犯詐欺取財罪，經台灣高雄地方法院檢察署檢察官提起公
    訴，由本院96年度易字第804 號判決判處有期徒刑2 月，如
    易科罰金以銀元300 元即新台幣900 元折算1 日，因檢察官
    不服原判決提起上訴，嗣由台灣高等法院高雄分院以98年度
    上訴字第807 號判決上訴駁回確定等情，有該刑事判決暨卷
    附各項證據方法可參。然本院觀乎前開刑事判決針對被害人
    即原告甲○○部分，乃認定僅有黃耀偉、乙○○、丙○○、
    庚○○、戊○○及丁○○等人共同參與詐欺犯行（參見該案
    判決第34至35頁附表二編號4 部分），至被告己○○除與上
    揭人等共同詐騙訴外人莊佩芳外，要與原告甲○○遭詐騙一
    節全然無涉，是被告既未經本院96年度易字第804 號刑事判
    決認定其有共同詐欺原告之犯罪事實，且依原告起訴狀內容
    亦未載明被告有何應依民法負有損害賠償責任之具體事實，
    揆諸前揭說明，被告既未在刑事訴訟程序中經認定係共同侵
    權行為之人，亦即非為依民法負賠償責任之人，故原告對其
    提起本件刑事附帶民事訴訟，尚難謂為合法。再依本院98年
    度附民字第6 號案件卷證所示，原告既未併予聲請將該部分
    附帶民事訴訟移送民事庭審理，縱令刑事庭未予判決駁回而
    誤為裁定移送民事庭，原告就此部分起訴仍係不備法定要件
    且屬不能補正，遂應依法裁定駁回，又原告之訴既經駁回，
    其假執行之聲請亦失所附麗，應併予駁回。
三、據上論結，依民事訴訟法第249 條第1 項第6 款、第95條、
    第78條，裁定如主文。
中    華    民    國    98    年    10    月    15    日
                  民事第六庭  法  官  陳明呈
以上正本係照原本作成。
如不服本裁定，應於送達10日內向本院提出抗告狀，並繳納裁判
費新台幣1,000元。
中    華    民    國    98    年    10    月    15    日
                              書記官  劉音利


司法院資訊處製作；財團法人民間司法改革基金會備份。
